台灣高等法院民事判決　九十一年度上易字第四四五號
　　　上　訴　人　大鼎保全股份有限公司
　　　法定代理人　王花成
　　　訴訟代理人　黃景華
　　　被上訴人　　甲○○
右當事人間損害賠償事件，上訴人對於中華民國九十年十月十七日臺灣士林地方法院
八十九年度訴字第八三五號第一審判決提起上訴，本院判決如左：
    主    文
原判決關於駁回上訴人後開第二項之訴部分，並訴訟費用除確定部分外之裁判廢棄。
被上訴人應再給付上訴人新台幣貳拾壹萬貳仟肆佰拾壹元，及自民國八十八年三月
三十一日起，至清償日止，按週年利率百分之五計算之利息。
第一、二審訴訟費用除確定部分外，由被上訴人負擔。
    事    實
甲、上訴人方面：
一、聲明：(一)原判決不利上訴人部分廢棄。(二)被上訴人應再給付上訴人新台幣貳拾壹
    萬貳仟肆佰拾壹元及自八十八年八月三十一日起至清償日止，按週年利率百分
    之五計算之利息。
二、陳述：除與原判決記載相同者外，補稱略以：
  (一)上訴人於原審庭呈之證物－空頭支票為八紙，其中中國商銀面額二萬四千六百九
　　十二元之支票經與原住戶李秀足確認為繳納而為被上訴人以空頭支票取代，其手
　　法與前七紙支票相同，但未獲原審認同。
  (二)上訴人與訴外人日若山莊管理委員會簽訂之協議書中，由上訴人自服務費中扣抵
    被上訴人侵占訴外人日若山莊管理委員會之管理費，此乃因被上訴人於八十七年
    七月間不告而別，其後陸續發生跳票事件，訴外人乃由被上訴人抽屜中取得之管
　　理費通知及收據各乙紙而發現被上訴人侵占事，進而與上訴人共同清查被上訴人
　　所侵占之金額數目，並由上訴人在服務費用中扣還訴外人被侵占包括八紙空頭支
　　票及抽屜中未入帳管理費，而上訴人則轉向被上訴人求償包括八十六年十二月份
　　服務費及前項被侵占款項，此事實與原審所判有極大落差。
三、證據：援用原審提出之證據。
乙、被上訴人方面：未到庭陳述亦未提出書據做何聲明與陳述。
    理　　由
一、被上訴人經合法通知未於言詞辯論期日到場，核無民事訴訟法第三百八十六條各
    款所列情形，爰依上訴人之聲請，由其一造辯論而為判決。
二、本件上訴人於原審起訴主張：被上訴人自民國八十五年八月十九日起受僱於上訴
　　人，並自八十六年二月四日起派任台北縣淡水鎮水碓日若山莊社區（以下簡稱日
　　若山莊）總幹事乙職，負責為上訴人收取日若山莊管理委員會每月應支付上訴人
　　之服務費、及向住戶收取應交付予日若山莊管委員之管理費。然被上訴人竟將日
　　若山莊管委會所交付上訴人之八十六年十二月份之服務費新臺幣（下同）二十九
　　萬四千二百元及其於八十七年四月至同年六月間所經手向住戶收取之管理費即含
　　支票退票八張面額計十七萬七千三百七十七元與收入未入帳之十八萬七千七百三
　　十九元侵占入己。其中所侵占之管理費，雖係被上訴人應交付予日若山莊管委會
　　，但上訴人應負責賠償責任並由上訴人賠償日若山莊管委會完畢，爰向被上訴人
　　求償。而被上訴人於侵占前開款項後，雖已歸還十五萬元，並由上訴人自被上訴
　　人薪資中扣還九萬七千四百二十四元，惟上訴人仍有總計四十一萬一千八百九十
　　二元之損失。其所涉業務侵占犯行並經刑事判決確定。爰依民法第一百八十四條
　　第一項及同法第一百八十八條第三項之規定，請求賠償上開損失。被上訴人則未
　　到庭陳述意見，亦未提出任何書狀為任何聲明或陳述。（而本件原審判命被上訴
　　人給付上訴人新台幣十九萬九千四百六十一元及其法定利息部分，未據被上訴人
　　聲明不服而告確定）。
二、上訴人主張被上訴人受僱於上訴人，經派駐於日若山莊擔任總幹事，負責收取日
　　若山莊住戶所繳之管理費後轉交予管委會，並代收日若山莊管委會所交付予上訴
　　人之服務費，竟將日若山莊管委會所交付八十六年十二月份服務費二十九萬四千
　　二百元侵占入己，又將八十七年四月至六月間所經手之住戶管理費即其交予日若
　　山莊管委會之支票七紙、面額計十五萬二千六百八十五元，經提示後俱遭退票，
　　亦係遭被上訴人侵占等情，業據其提出被上訴人所書具之承諾書乙紙、支票及退
　　票理由單影本乙紙、託收票據明細表乙份、轉帳傳票四紙、薪資單乙份及協議書
　　乙紙為證，而其因業務侵占犯行，並據台灣士林地方法院及本院刑事庭分別以八
　　十八年度易字第三四三號及八十九年度上易字第二八一九號刑事判決有罪確定，
　　有上開刑事判決正本各一紙附卷可稽。應認上訴人主張之事實為真正。
三、本件上訴人主張其因被上訴人侵占行為所受損害額除上開已判決確定部分外，另
    包括：被上訴人提出用以繳交管理費之支票一紙，即八十七年九月三十日期、
    面額二萬四千六百九十二元，發票人丁正之支票亦遭退票，該紙支票金額之管理
　　費應係遭被上訴人侵占；另於被上訴人之抽屜內發現有八十七年四月至六月住
　　戶管理費十八萬七千七百三十九元之管理費通知及收據未於入帳時附上，此部分
　　管理費顯亦遭侵占等語。並提出託收票據明細表乙份、支票影本及管理費通知及
　　收據乙份為證。經核上開八十七年九月三十日之支票乙紙，提示後退票之事實，
　　經原審法院向中國國際商業銀行函查屬實，有該行九十年九月十日（九０）中銀
　　新店字第五十九號函文乙紙在卷可據。且核該支票既為被上訴人所轉交付與上訴
　　人，以充住戶管理費用，則何以發票人非住戶，而其手法與其他另七紙空頭支票
　　用以抵充任戶管理費者相同，被上訴人復不到庭為任何答辯，依優勢證據法則，
　　當認上訴人就此部分之事實已盡其舉證之責，而堪予採信。又就上訴人主張為被
　　上訴人所侵占之八十七年四至六月應收管理費十八萬七千七百三十九元部分，既
　　經上訴人與訴外人日若山莊管理委員會共同清查會算結果，八十七年四至六月之
　　管理費有去向不明情事，因而由上訴人與日若山莊管理委員會於八十七年九月二
　　十六日訂立協議書，被上訴人同意自日若山莊積欠上訴人之服務費中扣抵，亦有
　　上開協議書一紙在卷可稽，被上訴人復不到庭爭執其真正，亦應認上訴人上開之
　　主張為可採，此部分上訴人之請求亦應予准許。
四、綜上所述，上訴人本於侵權行為法律關係，請求被上訴人再給付新台幣貳拾壹萬
    貳仟肆佰拾壹元，及自八十八年三月三十一日起，至清償日止，按週年利率百
    分之五計算之利息，為有理由，應予准許。原審就上開應准許部分，為上訴人敗
    訴之判決，並駁回其假執行之聲請，尚有未洽，上訴意旨求予廢棄改判，為有理
    由，爰由本院予以廢棄改判如主文第二項所示。
五、據上論結，本件上訴為有理由，爰判決如主文。
中　　　華　　　民　　　國　　九十一　　年　　　八　　　月　　二十八　　日
    　　　　　　　　　　　　　　民事第九庭
                              　　　審判長法  官　吳  謙  仁
                              　　　　　　法  官　蘇  瑞  華
                              　　　　　　法  官　魏  大  喨
右正本係照原本作成。
不得上訴。
中　　　華　　　民　　　國　　九十一　　年　　　八　　　月　　　三十　　日
　　　　　　　　　　　　　　　　　　　　  書記官  黃  美  玉
